【裁判字號】    90,聲,943
【裁判日期】    901220
【裁判案由】    
【裁判全文】
臺灣士林地方法院民事裁定  九十年聲字第九四三號
    聲  請  人  保證責任基隆市第二信用合作社
    法定代理人  丙○○
                            送.
    相  對  人  甲○○
右當事人間聲請返還擔保金事件，本院裁定如左：
    主      文
聲請駁回。
聲請程序費用由聲請人負擔。
    理      由
一、本件聲請人聲請返還本院九十年度存字第一九一七號提存事件之擔保金新台幣貳
    拾伍萬元。其陳述略稱：聲請人與相對人間因清償債務事件，前遵鈞院九十年裁
    全字第三一四０號民事裁定提存新臺幣貳拾伍萬元而聲請對相對人之財產為假扣
    押在案。茲因該事件業經相對人清償，且其假扣押執行之聲請亦經聲請人撤回，
    聲請人已無向相對人提供擔保之必要，自得請求返還擔保金云云，並提出提存書
    、撤回狀各一件（均影本）為證。
二、按返還擔保金，依民事訴訟法第一百零六條準用同法第一百零四條之規定，須符
    合：（１）應供擔保之原因消滅者，或（２）訴訟終結後供擔保人證明已定二十
    日以上之期間催告受擔保利益人行使權利而未行使者之要件，法院始得裁定返還
    擔保金。惟按所謂「應供擔保之原因消滅者」，因假扣押宣告所供之擔保，係擔
    保債務人因假扣押所受之損害，故必待無損害發生或債權人本案勝訴確定，或就
    所生之損害已經賠償時，始得謂供擔保之原因消滅。經查，聲請人主張其前遵本
    院九十年裁全字第三一四０號民事裁定，提存新台幣二十五萬元聲請執行假扣押
    ，且其假扣押執行之聲請亦經撤回等情，固據本院調閱九十年度存字第一九一七
    號卷宗、九十年度執全字第一八二六號卷宗核閱屬實，惟聲請人既曾供擔保對於
    相對人之財產為假扣押執行，即使相對人如聲請人所陳業已清償欠款，於聲請人
    撤回假扣押執行前，相對人是否已因聲請人之假扣押執行而受有損害，仍非無疑
    ，難謂聲請人已無向相對人提供擔保之必要，是聲請人之主張即不該當「應供擔
    保之原因消滅」之情形；再按所謂訴訟終結，在因假扣押或假處分所供擔保之情
    形，因該擔保係為保障受擔保利益人因不當假扣押或假處分所受損害而設，倘執
    行法院已依假扣押或假處分裁定實施假扣押或假處分之執行，則在供擔保人撤回
    假扣押或假處分之執行前，受擔保利益人所受損害仍可能繼續發生，損害額既未
    確定，自無強令其行使權利之理。故在假扣押或假處分所供之擔保，供擔保人依
    民事訴訟法第一百零六條準用同法第一百零四條第一項第二款規定，聲請以裁定
    命返還其擔保金之場合，必供擔保人已撤回假扣押或假處分之執行，始得謂與民
    事訴訟法第一百零四條第一項第二款所定之「訴訟終結」相當（最高法院八十五
    年度台抗字第六四五號裁定參照）。聲請人固已撤回假扣押執行而相當於民事訴
    訟法第一百零六條準用同法第一百零四條第一項第二款所謂訴訟終結之情形，惟
    仍未能證明於該時點後已定二十日以上之期間催告受擔保利益人（即相對人）行
    使權利，而相對人未為行使，依上說明，聲請人之聲請即不合返還擔保金之要件
    ，本件聲請人之聲請，應予駁回。
三、依民事訴訟法第九十五條、第七十八條裁定如主文。
中      華      民      國    九十      年     十二     月     二十     日
                              臺灣士林地方法院民事第一庭
~B法      官  許辰舟
右為正本係照原本作成。
如對本裁定抗告應於送達後十日內向本院提出抗告狀。
中      華      民      國    九十      年     十二     月   二十七     日
~B法院書記官  熊掌山


司法院資訊處製作；財團法人民間司法改革基金會備份。
